最　高　行　政　法　院　判　決
　　　　　　　　　　　　　　　　　　 94年度判字第01848號
上　訴　人　乙○○
被 上訴 人　財政部臺灣省北區國稅局
代　表　人　甲○○
上列當事人間因贈與稅事件，上訴人對於中華民國93年5月31日
臺北高等行政法院92年度訴字第1596號判決，提起上訴，本院判
決如下：
　　主  文
上訴駁回。
上訴審訴訟費用由上訴人負擔。
　　理  由
一、上訴人於原審起訴主張：原處分以上訴人於民國84年間涉嫌
    將定期存款中途解約或存款到期轉入其二等親內親屬之定存
    帳戶或匯款或開立支票給付之，計存入次子劉明忠及三子劉
    仁和定期存款帳戶新台幣（以下同）各5,000,000元，另匯
    款或開立支票予劉明忠、劉仁和及媳婦林素琴分別為3,700,
    000元、2,000,000元及25,900,000元，合計41,600,000元，
    已違反遺產及贈與稅法第24條規定，除核定贈與總額為41,
    600,000元，淨額40,600,000元，補徵贈與稅12,767,000元
    外，並按應納稅額處一倍之罰鍰計12,767,000元。查本件本
    稅部分上訴人已繳納完畢，惟罰鍰部分應准比照財政部76年
    5月6日台財稅字第7571716號函釋意旨，先行通知納稅人於
    10日內補稅，若納稅人拒繳，始有罰鍰之適用。請判決撤銷
    訴願決定及原處分等語。
二、被上訴人則以：上訴人系爭贈與行為，有財政部87年9月17
    日台財稅字第872039661號函附上訴人87年9月5日書立之說
    明書及談話筆錄影本附卷可稽，其未申報贈與事實足堪確認
    ，被上訴人乃以屬遺產及贈與稅法第4條規定之實質贈與，
    核課贈與稅。至其罰鍰部分，依行為時遺產及贈與稅法第24
    條第1項及第44條規定，被上訴人按核定應納稅額處一倍之
    罰鍰，並無不合等語，資為答辯。
三、原審斟酌全辯論意旨及調查證據結果，以：查上訴人所提財
    政部76年5月6日台財稅字第7571716號函釋，係就遺產及贈
    與稅法第5條「以贈與論課徵贈與稅」之案件方有其適用，
    惟本件係依遺產及贈與稅法第4條規定課徵贈與稅之案件自
    無上該函釋適用之餘地，從而維持訴願決定及原處分，駁回
    上訴人之訴，核無違誤。
四、上訴意旨略以：本件乃係84年度之贈與稅，迄今罰鍰之處罰
    ，已逾核課期間，又查本件究屬遺產及贈與稅法第4條第2項
    所定之「贈與」或第5條第1款或第3款之所定「以贈與論」
    之情形，全未調查審酌，即率認本件係依該法第4條規定課
    徵贈與稅之事件，顯有違職權調查主義及判決不備理由之違
    法。又原審僅憑前開財政部76年5月6日台財稅字第7571716
    號函釋之字義反面推論而謂該函釋係就遺產及贈與稅法第5
    條「以贈與論課徵贈與稅」之案件方有其適用，亦違反租稅
    法律主義及公平性原則云云。
五、本院查：(一)按「稅捐之核課期間，依左列規定：三、未於規
    定期間內申報，或故意以詐欺或其他不正當方法逃漏稅捐者
    ，其核課期間為七年。」「前條第一項核課期間之起，依左
    列規定，二、依法應由納稅義務人申報繳納之稅捐，未於規
    定期間內申報繳納者，自規定申報期間屆滿之翌日起算。」
    分別為稅捐稽徵法第21條第1項第3款、第22條第2款所明定
    。本件上訴人於84年5月12日存入款項於其子及媳婦之銀行
    帳戶內，於84年5月26日開立支票由其子等兌領，於84年11
    月1日開立支票由其子兌領，依遺產及贈與稅法第24條規定
    ，核課期間應自84年6月12日、同年6月26日、同年12月2日
    起算，並因上訴人未於規定期間內申報，故核課期間為七年
    ，而被上訴人業於88年2月13日以雙掛號郵寄與上訴人，此
    並有上訴人親自簽收之回執附卷可稽，從而上訴人稱本件罰
    鍰已逾核課期間，為無可採。(二)又按「本法所稱贈與，指財
    產所有人以自己之財產無償給予他人，經他人允受而生效力
    之行為。」「財產之移動，具有左列情形之一者，以贈與論
    ，依本法規定，課徵贈與稅：一、在請求權時效內無償免除
    或承擔債務者，其免除或承擔之債務。三、以自己之資金，
    無償為他人購置財產者，其資金。」分別為遺產及贈與稅法
    第4條、第5條第1款、第3款所明定。經查本件上訴人對於其
    在84年間涉嫌將定期存款中途解約或存款到期轉入其二等親
    內親屬之定存帳戶或匯款或開立支票給付之，計存入次子劉
    明忠君及三子劉仁和君定期存款帳戶各5,000,000元，另匯
    款或開立支票予劉明忠君、劉仁和君及媳婦林素琴君分別為
    3,700,000元、2,000,000元及25,900,000元，合計41,600,0
    00元，已超過當年度贈與稅免稅額，而未依遺產及贈與稅法
    第24條規定於贈與行為發生後30日內辦理贈與稅申報之事實
    ，並不爭執，而本件上訴人既將存款入其子、媳帳戶內或開
    立支票令其子、媳等提領兌現，顯見係以現金贈與其子、媳
    ，自不符遺產及贈與法第5條第3款所規定之以自已資金，無
    償為他人購置財產，而以贈與論。另上訴人於存款與其子、
    媳帳戶及開立支票，由其子、媳兌領時，即已成立贈與關係
    ，而上訴人復無法舉證明存款與其子、媳及由其子、媳兌領
    支票時，係出於借貸關係，自無由可適用遺產及贈與稅法第
    5條第1項無償免除債務之以贈與論。上訴人稱原判決有未依
    職權調查證據及理由不備云云，亦無足採。(三)另贈與人除依
    法可不計入贈與額之贈與，贈與人在一年內贈與他人之財產
    總值超過贈與稅免稅額時，應於超過免稅額之贈與行為發生
    後30日內，向主管稽徵機關依本法規定辦理贈與稅申報。為
    遺產及贈與稅法第24條所明定，至贈與人倘係該法第5條所
    稱之以贈與論之情形者，始得依財政部76年5月6日台財稅字
    第7571716號函釋「依遺產及贈與稅法第5條規定，以贈與論
    課徵贈與稅之案件，自本函發布之日起，稽徵機關應先通知
    當事人於收到通知後10日內申報，如逾限仍未申報，並經課
    稅確定者，始得依同法第44條規定處罰。」之適用，本件上
    訴人贈與之情形既為該法第4條而非同法第5條以贈與論之贈
    與，被上訴人自無庸依上開函釋規定，先行通知當事人於收
    受通知後10日內申報，上訴人稱被上訴人就本件未能依上開
    函釋規定通知上訴人於通知後10日內申報，即適用遺產及贈
    與稅法第44條規定予以處罰，違反租稅法律主義及公平性原
    則，顯對上開函釋內容有所誤解。綜上所述，原審斟酌全辯
    論意旨及調查證據之結果，因將原決定及原處分均予維持，
    駁回上訴人之訴，核無違誤。上訴論旨，仍執前詞，指摘原
    判決違誤，求予廢棄，難認有理由，應予駁回。
據上論結，本件上訴為無理由，爰依行政訴訟法第255條第1項、
第98條第3項前段，判決如主文。
中　　華　　民　　國　　94　　年　　11　　月　　30　　日
                  第三庭審判長法  官　徐　樹　海
                              法  官  廖  宏  明
                              法  官　黃　合　文
                              法  官　林　茂　權
                              法  官　鄭  小  康
以  上  正  本  證  明  與  原  本  無  異
中　　華　　民　　國　　94　　年　　11　　月　　30　　日
　　　　　　　　　　　　　　　書記官　郭　育　玎
